【裁判字號】    99,訴,2619
【裁判日期】    991008
【裁判案由】    毒品危害防制條例
【裁判全文】
臺灣板橋地方法院刑事判決              99年度訴字第2619號
公  訴  人  臺灣板橋地方法院檢察署檢察官
被      告  甲○○
上列被告因違反毒品危害防制條例案件，經檢察官提起公訴（99
年度毒偵字第5612號），被告於準備程序進行中就被訴事實為有
罪之陳述，經本院合議庭裁定由受命法官獨任進行簡式審判程序
，並判決如下：
    主      文
甲○○施用第一級毒品，累犯，處有期徒刑拾月，扣案之第一級
毒品海洛因壹袋（驗前淨重零點零捌公克，驗後餘重零點零捌
壹公克）沒收銷燬之，扣案之第一級毒品海洛因包裝袋壹個沒收
之。
    事      實
一、甲○○前於民國89年間，因施用毒品案件，經依本院89年度
    毒聲字第915 號裁定送觀察、勒戒後，認有繼續施用毒品之
    傾向，復依本院89年度毒聲字第1531號裁定令入戒治處所施
    以強制戒治，嗣經本院以89年度毒聲字第6101號裁定停止戒
    治，所餘戒治期間付保護管束，並於89年11月7 日停止戒治
    付保護管束而出所，迄90年2 月28日強制戒治期滿未經撤銷
    保護管束，視為強制戒治執行完畢。又於前開強制戒治執行
    完畢釋放後5 年內，再因施用毒品，經本院以92年度訴字第
    477 號判處有期徒刑9 月確定，入監服刑後，於93年10月9
    日因徒刑執行完畢出監。復於94年間，因施用毒品案件，經
    本院以94年度訴字第2949號判處有期徒刑10月確定，入監服
    刑後，於96年3 月30日縮刑期滿，翌日因縮短刑期執畢出監
    。竟仍不知悔改，於99年7 月7 日晚間8 時許，在其址設臺
    北縣五股鄉○○路250 號之1 住處，以針筒注射之方式，施
    用第一級毒品海洛因1 次。嗣於翌日晚間7 時許，在臺北縣
    五股鄉○○路248 號前，因行跡可疑為警攔查，當場扣得其
    所有預備供己施用之海洛因1 包（驗前淨重0.083 公克，驗
    後餘重0.081 公克）。經其同意採尿送驗結果，呈鴉片類（
    可待因、嗎啡）陽性反應，始悉上情。
二、案經臺北縣政府警察局蘆洲分局報請臺灣板橋地方法院檢察
    署檢察官偵查起訴。
    理      由
一、本案被告甲○○所犯係死刑、無期徒刑、最輕本刑為3 年以
    上有期徒刑以外之罪，亦非高等法院管轄之第一審案件者。
    其於準備程序進行中，就前揭被訴事實為有罪之陳述，經受
    命法官告知簡式審判程序之旨，並聽取其與公訴人之意見後
    ，本院認無不得或不宜改依簡式審判程序進行之情事，依刑
    事訴訟法第273 條之1 第1 項、第284 條之1 規定，裁定本
    案由受命法官獨任進行簡式審判程序，合先敘明。
二、次按施用第一級毒品為犯罪行為，毒品危害防制條例第10條
    定有處罰明文。故施用第一級毒品者，依前揭規定本應科以
    刑罰。惟基於刑事政策，對合於一定條件之施用者，則依同
    條例第20條、第23條之規定，施以觀察、勒戒及強制戒治之
    保安處分。又毒品危害防制條例於92年7 月9 日修正公布，
    自93年1 月9 日施行，其中第20條、第23條將施用毒品之刑
    事處遇程序，區分為「初犯」及「5 年內再犯」、「5 年後
    再犯」。依其立法理由之說明：「初犯」，經觀察、勒戒或
    強制戒治後，應為不起訴處分或不付審理之裁定；經觀察、
    勒戒或強制戒治執行完畢釋放後，「5 年內再犯」者，因其
    再犯率甚高，原實施之觀察、勒戒及強制戒治既已無法收其
    實效，爰依法追訴或裁定交付審理。至於經觀察、勒戒或強
    制戒治執行完畢釋放後，「5 年後再犯」者，前所實施之觀
    察、勒戒或強制戒治已足以遮斷其施用毒品之毒癮，為期自
    新及協助其斷除毒癮，仍適用「初犯」規定，先經觀察、勒
    戒或強制戒治之程序。從而依修正後之規定，僅限於「初犯
    」及「5 年後再犯」2 種情形，始應先經觀察、勒戒或強制
    戒治程序。倘被告於5 年內已再犯，經依法追訴處罰，縱其
    第3 次（或第3 次以上）再度施用毒品之時間，在初犯經觀
    察、勒戒或強制戒治執行完畢釋放5 年以後，已不合於「5
    年後再犯」之規定，且因已於「5 年內再犯」，顯見其再犯
    率甚高，原實施觀察、勒戒或強制戒治，已無法收其實效，
    即應依該條例第10條處罰（最高法院97年度第5 次刑事庭會
    議決議參照）。查被告前於89年間，因施用毒品案件，經依
    本院89年度毒聲字第915 號裁定送觀察、勒戒後，認有繼續
    施用毒品之傾向，復依本院89年度毒聲字第1531號裁定令入
    戒治處所施以強制戒治，嗣經本院以89年度毒聲字第6101號
    裁定停止戒治，所餘戒治期間付保護管束，並於89年11月7
    日停止戒治付保護管束而出所，迄90年2 月28日強制戒治期
    滿未經撤銷保護管束，視為強制戒治執行完畢；又於前開強
    制戒治執行完畢釋放後5 年內，再因施用毒品，經本院以92
    年度訴字第477 號判處有期徒刑9 月確定，入監服刑後，於
    93年10月9 日因徒刑執行完畢出監等情，有臺灣高等法院被
    告前案紀錄表1 份附卷可考。是被告本案施用毒品犯行，距
    上開觀察、勒戒及強制戒治執行完畢釋放雖已逾5 年，惟被
    告在上開觀察、勒戒、強制戒治執行完畢釋放後5 年內，既
    已再犯施用毒品之罪，並經追訴處罰，揆諸前揭說明，其本
    次犯行即與毒品危害防制條例第20條第3 項所稱之「5 年後
    再犯」有別，是公訴人依法追訴，於法並無不合。
三、上揭犯罪事實，業據被告於警詢、偵訊及本院審理時供認不
    諱，且其為警採集之尿液，經送請臺灣檢驗科技股份有限公
    司以EIA 酵素免疫分析法初步檢驗，再以GC/MS 氣相層析/
    質譜儀法確認檢驗結果，呈鴉片類（可待因、嗎啡）陽性反
    應，有該公司99年7 月22日濫用藥物檢驗報告、臺北縣政府
    警察局蘆洲分局偵辦毒品案件尿液代號對照表各1 份在卷可
    資佐證。此外，復有扣案之白色粉末1 袋可資佐證。又扣案
    之白色粉末1 袋，經送請交通部民用航空局航空醫務中心檢
    驗結果，檢出第一級毒品海洛因成分，驗前淨重0.083 公克
    ，驗後餘重0.081 公克，有交通部民用航空局航空醫務中心
    毒品鑑定書1 紙在卷可參。足徵被告任意性之自白與事實相
    符，應堪採信。本案事證已臻明確，被告犯行堪以認定，應
    依法論科。
四、按海洛因屬毒品危害防制條例第2 條第2 項第1 款所定之第
    一級毒品，不得非法持有、施用。是核被告所為，係犯毒品
    危害防制條例第10條第1 項之施用第一級毒品罪。被告持有
    第一級毒品海洛因進而施用，其持有海洛因之低度行為，應
    為施用之高度行為所吸收，不另論罪。又被告前於94年間，
    因施用毒品案件，經本院以94年度訴字第2949號判處有期徒
    刑10月確定，入監服刑後，於96年3 月30日縮刑期滿，翌日
    因縮短刑期執畢出監等情，有臺灣高等法院被告前案紀錄表
    1 份在卷可參。其於徒刑執行完畢後5 年內，故意再犯本案
    有期徒刑以上之罪，為累犯，應依刑法第47條第1 項規定加
    重其刑。爰審酌被告施用毒品足以戕害身心健康，其經觀察
    、勒戒及強制戒治後，仍再度施用毒品，顯見其戒毒之意志
    不堅，自制力不佳，應有入監矯治之必要；惟念其施用毒品
    ，戕害己身，且犯後坦承犯行，態度良好，且已於衛生署臺
    北醫院接受美沙冬門診治療，有衛生署臺北醫院診斷證明書
    1 紙在卷可查等一切情狀，量處如主文所示之刑，以示懲儆
    。另扣案之海洛因1 袋（驗前淨重0.083 公克，驗後餘重0.
    081 公克），為查獲之第一級毒品，應依毒品危害防制條例
    第18條第1 項前段規定，併予宣告沒收銷燬之；至因鑑驗耗
    盡之海洛因既已滅失，自無庸再為沒收銷燬之諭知。又扣案
    之包裝袋1 個，為被告所有，用以盛裝預備供其施用之上開
    海洛因之物，此據被告供承在卷，爰依刑法第38條第1 項第
    2 款規定，宣告沒收之。
據上論斷，應依刑事訴訟法第273 條之1 第1 項、第299 條第1
項前段，毒品危害防制條例第10條第1 項、第18條第1 項前段，
刑法第11條前段、第47條第1 項、第38條第1 項第2 款，判決如
主文。
本案經檢察官李美金到庭執行職務。
中    華    民    國    99    年    10    月     8    日
                刑事第十八庭    法  官  謝梨敏
上列正本證明與原本無異。
如不服本判決，應於判決送達後10日內敘明上訴理由，向本院提
出上訴狀 (應附繕本) ，上訴於臺灣高等法院。其未敘述上訴理
由者，應於上訴期間屆滿後20日內向本院補提理由書「切勿逕送
上級法院」。
                                書記官  林怡君
中    華    民    國    99    年    10    月     8    日
附錄本判決論罪之法條：
毒品危害防制條例第10條
施用第1 級毒品者，處6 月以上5 年以下有期徒刑。
施用第2 級毒品者，處3 年以下有期徒刑。

司法院資訊處製作；財團法人民間司法改革基金會備份。
